【裁判字號】    98,易,177
【裁判日期】    980527
【裁判案由】    詐欺
【裁判全文】
臺灣士林地方法院刑事判決               98年度易字第177號
公  訴  人  臺灣士林地方法院檢察署檢察官
被      告  甲○○
選任辯護人  陳振瑋律師
上列被告因詐欺案件，經檢察官提起公訴（97年度偵字第16400
號），本院判決如下：
    主  文
甲○○幫助意圖為自己不法之所有，以詐術使人將本人之物交付
，累犯，處有期徒刑伍月，如易科罰金以新臺幣壹仟元折算壹日
。
    事  實
一、甲○○曾於民國95年間因違反職役職責案件，經臺灣高等法
    院以96年度軍上第13號判決判處有期徒刑八月確定，迄於96
    年6 月23日執行完畢，猶不知悔改，其明知提供己有金融機
    構帳戶之存摺、提款卡及密碼供他人使用，應能預見其提供
    之帳戶有遭他人利用作為詐騙工具之可能，竟仍不違其本意
    ，基於幫助詐欺之犯意，於民國97年5 月5 日至97年5 月17
    日間之某日，在不詳地點，將其於97年5 月5 日在臺北富邦
    商業銀行（以下簡稱富邦銀行）北投分行所開立之帳號為
    000000000000號帳戶之存摺、提款卡及密碼，交付與真實姓
    名年籍均不詳成年人所組成之詐欺集團有犯意聯絡之真實姓
    名年籍不詳之成年人，以供該詐欺集團使用，旋由真實年籍
    不詳之詐欺集團成員，於97年5 月17日16時許，佯稱購物網
    服務人員來電，並以劃撥匯款程序之設定有誤為由，要求受
    話人乙○○至提款機操作以修改，致受話人陷於錯誤，而於
    97年5 月18日零時許，依其指示存款新臺幣（下同）30000
    元至與之無詐欺犯意聯絡之甲○○所提供之上開帳戶內，迨
    乙○○發覺受騙而報警處理，並通報為警示帳戶，旋經警調
    閱相關開戶資料，始查悉上情。
二、案經乙○○訴請臺北市政府警察局文山第二分局報請臺灣臺
    北地方法院檢察署呈請臺灣高等法院檢察署核轉臺灣士林地
    方法院檢察署檢察官偵查起訴。
    理  由
一、按被告以外之人於審判外之言詞或書面陳述，除法律有規定
    者外，不得作為證據；又被告以外之人於審判外之陳述，雖
    不符合同法第159 條之1 至第159 條之4 之規定，但經當事
    人於審判程序同意作為證據，法院審酌該言詞陳述或書面陳
    述作成時之情況，認為適當者，亦得為證據；又當事人、代
    理人或辯護人於法院調查證據時，知有第159 條第1 項不得
    為證據之情形，而未於言詞辯論終結前聲明異議者，視為有
    前項之同意，刑事訴訟法第159 條第1 項及第159 條之5 分
    別定有明文。查本判決下列所引用之各該被告以外之人所為
    審判外之陳述以及其他書面陳述，雖屬傳聞證據，惟當事人
    於本院準備程序及審判期日中均表示無意見而不予爭執，且
    迄至言詞辯論終結前亦未再聲明異議，本院審酌上開證據資
    料製作時之情況，尚無違法不當之瑕疵，亦認為以之作為證
    據應屬適當，依刑事訴訟法第159 條之5 規定，認前揭證據
    資料均有證據能力。
二、訊據被告甲○○固不否認有於前揭時地開立上開帳戶等事實
    ，然矢口否認有何公訴意旨所稱之幫助詐欺取財犯行，辯稱
    ：上開帳戶之存摺及提款卡均係其所遺失之物，並未將帳戶
    交付他人使用云云。經查：告訴人乙○○於前揭時地因接獲
    詐騙集團成員來電而匯款上開金額至被告甲○○所有之前開
    帳戶乙節，業經告訴人乙○○於警詢中指訴歷歷，並有告訴
    人乙○○所提供之自動櫃員機交易明細單、臺北富邦商業銀
    行股份有限公司北投分行97年6 月5 日北富銀金服投字第97
    60602171號函所檢附之開戶資料及臺北富邦商業銀行股份有
    限公司北投分行97年10月7 日北富銀金服投字第9761002350
    號函所檢附之交易往來明細表在卷可稽，足見告訴人乙○○
    確因遭詐欺集團成員詐騙而匯款至被告甲○○所有之上開帳
    戶以交付財物之情形。又被告甲○○雖稱上開帳戶係為薪資
    轉帳所用而開立，該帳戶之存摺及提款卡均已遺失云云，然
    被告甲○○於偵查中曾供稱：其於96年6 月24日入伍，迄至
    97 年6月15日退伍等語，而依卷附之開戶資料所示，上開帳
    戶之開戶日期為97年5 月5 日，觀諸被告甲○○於本院審理
    中供稱：97年5 月5 日前均係以現金方式領取薪資等語，足
    認被告甲○○開立上開富邦銀行帳戶之原因應與薪資轉帳無
    涉；又被告甲○○於偵查中供稱於97年9 月間始發覺帳戶遺
    失等語，核與其於本院審理中所稱於97年6 月5 日即發覺帳
    戶遺失等語並不相符，而被告甲○○於本院審理中另供稱於
    97年6 月5 日發覺房間門鎖遭破壞始悉遺失前開帳戶之存摺
    、提款卡等情，徵諸告訴人乙○○遭人詐騙而匯款至前開帳
    戶之時間為97年5 月17日及18日，則以供日常住居使用之房
    間使用頻率觀之，足認被告甲○○所稱上情，顯不符常理；
    參以使用提款卡進行交易者，須利用金融機構設置之自動櫃
    員機依指令操作並輸入正確之密碼始可順利交易，觀諸詐欺
    集團係為避免自帳戶之來源回溯追查其身分而利用他人帳戶
    供作詐得款項出入之帳戶，其為確保其犯罪所得，當無明知
    係他人遺失或失竊存摺、提款卡、印鑑及密碼之帳戶仍供作
    其詐得款項匯入之用而甘冒遭真正帳戶持有人提領或掛失之
    風險，足認被告甲○○確曾將上開帳戶之存摺、提款卡及密
    碼交付他人使用無訛。又金融帳戶為個人理財之工具，申請
    開設金融帳戶並無任何特殊之限制，一般民眾皆能自由申請
    開戶，並得同時在不同金融機構申請多數存款帳戶使用，乃
    眾所週知之事實，是依一般人之社會生活經驗，倘係合法收
    入本可自行向金融行庫開戶使用，自無向他人取得帳戶之必
    要，而金融存摺事關存款人個人財產權益之保障，倘有不明
    之金錢來源，甚而攸關個人法律上之責任，其專有性甚高，
    除非本人、與本人具有信賴關係或其他特殊原因，難認有何
    流通使用之可能，一般人均有妥為保管防阻他人任意使用之
    認識，足見被告甲○○於提供帳戶之際其客觀上當可預見所
    提供他人使用之帳戶可能遭他人作為犯罪之用，故被告甲○
    ○明知上開事實猶提供帳戶供第三人使用，自難謂無幫助之
    故意。是被告甲○○上開所辯，要屬事後卸責之詞，不足採
    信。本件事證明確，被告甲○○之犯行洵堪認定，應予依法
    論科。
三、核被告甲○○上開所為，係犯刑法第339 條第1 項、第30條
    第1 項之幫助詐欺取財罪。又其幫助他人犯罪，為幫助犯，
    應依刑法第30條第2 項之規定，按正犯之刑減輕之。又被告
    甲○○曾於95年間因違反職役職責案件，經臺灣高等法院以
    96年度軍上第13號判決判處有期徒刑八月確定，迄於96年6
    月23日執行完畢，此有臺灣高等法院被告前案紀錄表附卷可
    參，其前曾受有期徒刑之執行完畢，於五年以內故意再犯本
    件最重本刑為有期徒刑以上之罪，應依刑法第47條第1 項之
    規定論以累犯，並加重其刑，並依法先加後減之。爰審酌被
    告甲○○雖非實際遂行詐欺取財犯行之人，然其提供帳戶以
    供他人使用，影響財產交易秩序，且迄今尚未賠償告訴人乙
    ○○任何款項，復於犯後猶狡詞卸責，毫無悔意，及其品行
    、犯罪動機、目的、手段、生活狀況、智識程度、犯罪所得
    及犯罪所生之損害等一切情狀，量處如主文所示之刑，並諭
    知易科罰金之折算標準。
據上論斷，應依刑事訴訟法第299 條第1 項前段，刑法第30 條
第1 項、第2 項、第339 條第1 項、第47條第1 項、第41條第1
項前段，刑法施行法第1 條之1 ，判決如主文。
本案經檢察官鄭富城到庭執行職務
中    華    民    國    98    年    5     月    27    日
                  刑事第五庭審判長法  官  李育仁
                                  法  官  孫曉青
                                  法  官  黃雅君
以上正本證明與原本無異。
如不服本判決應於收受判決後10日內向本院提出上訴書狀，並應
應敘述具體理由。其未敘述上訴理由者，應於上訴期間屆滿後20
日內向本院補提理由書(均須按他造當事人之人數附繕本)「切勿
逕送上級法院」。
                                  書記官  簡湘雲
中    華    民    國    98    年    5     月    27    日
附錄本案論罪科刑法條：
刑法第339條第1項
意圖為自己或第三人不法之所有，以詐術使人將本人或第三人之
物交付者，處5 年以下有期徒刑、拘役或科或併科1 千元以下罰
金。


司法院資訊處製作；財團法人民間司法改革基金會備份。
